【裁判字號】    97,上更(二),223
【裁判日期】    970813
【裁判案由】    毒品危害防制條例
【裁判全文】
臺灣高等法院臺南分院刑事判決     97年度上更(二)字第223號
上  訴  人
即  被  告  甲○○
                      號
                    現於臺灣臺南監獄執行
選任辯護人
即扶助律師  汪玉蓮律師
上列上訴人因毒品危害防制條例案件，不服臺灣嘉義地方法院95
年度訴字第836號中華民國96年5月22日第一審判決（起訴案號：
臺灣嘉義地方法院檢察署95年度偵字第6327號），提起上訴，判
決後經最高法院第二次發回更審，本院判決如下：
    主  文
原判決關於被告甲○○部分撤銷。
甲○○共同販賣第二級毒品，處有期徒刑柒年貳月；扣案如附表
二編號5所示門號0000000000之行動電話壹支、如附表三編號1所
示門號0000000000號行動電話壹支、附表二編號4所示電子磅秤
壹個、附表三編號2所示帳冊貳本、愷他命貳包（驗餘1.351公克
）及愷他命外包裝袋貳個均沒收。未扣案之販賣第二級毒品所得
新台幣陸佰元，應與陳掙揚連帶沒收之，如全部或一部不能沒收
時，以其與陳掙揚之財產連帶抵償之。未扣案之販賣第三級毒品
所得共新台幣捌仟肆佰元，應與陳掙揚連帶沒收之，如全部或一
部不能沒收時，以其與陳掙揚之財產連帶抵償之。
    事  實
一、陳掙揚（被訴共同販賣第二級、第三級毒品業經原審分別判
    處有期徒刑8年、6年確定）與甲○○為兄弟，2人共同意圖
    營利，並基於販賣第二級毒品MDMA（俗稱「搖頭丸」）之犯
    意聯絡，以及販賣第三級毒品愷他命（俗稱「K他命」）之
    概括犯意聯絡，自民國（下同）95年6月5日起，至同年6月1
    2日止，由陳掙揚使用0000000000號行動電話，甲○○使用0
    000000000行動電話作為對外聯絡工具，並預先設定轉接模
    式，先後於如附表一所示之時間、地點，以如附表一所示之
    交易方式及價格，共同販賣第二級毒品MDMA及第三級毒品愷
    他命予如附表一所示之電話持用人（詳細之犯罪時間、地點
    、交易方式、所得款項均如附表一編號一至三所示），計甲
    ○○販賣第二級毒品所得新台幣（以下同）600元，販賣第
    三級毒品所得合計8400元。嗣經警於95年9月1日12時45分許
    ，搜索嘉義市○區○○里○○○路689巷12之3號之陳掙揚、
    甲○○住處，扣得甲○○所有供販賣第二級、第三級毒品所
    用之0000000000號行動電話1具，陳掙揚所有供販賣第二級
    、第三級毒品所用之電子磅秤1個，再於同日16時30分搜索
    陳掙揚所居之嘉義市○區○○街57號房屋，及其使用之車牌
    號碼F9－0861號自用小客車，扣得陳掙揚所有供販賣第二級
    、第三級毒品所用之0000000000號行動電話1具、愷他命二
    包（驗餘1.351公克），愷他命外包裝袋2個、供販賣第三級
    毒品所用之帳冊2本等物，始循線查悉上情。
二、案經嘉義縣警察局移送臺灣嘉義地方法院檢察署檢察官偵查
    起訴。
    理  由
甲、有關程序事項：
一、按下級法院認被告所犯二罪，應分論併罰，惟上級法院認該
    二罪係裁判上一罪時，如其中輕罪部分未上訴或不得上訴，
    而重罪部分係得上訴且已上訴，則基於上訴不可分之原則，
    該輕罪部分應視為上訴，上訴審法院應併予審理（最高法院
    二十年上字第一六八五號、二十三年上字第三七０號、二十
    八年上字第一一五０號、六十九年台上字第二０三七、四五
    八四號判例意旨可資參照）。查被告涉犯共同販賣第二級毒
    品、第三級毒品犯行，經原審認被告所犯上開二罪犯意各別
    而分論併罰，被告上訴後，雖於本院上訴審審理期間撤回所
    犯共同販賣第三級毒品罪部分之上訴，僅就所犯共同販賣第
    二級毒品罪部分上訴，本院上訴審並因而認被告所犯共同販
    賣第三級毒品罪部分業經被告撤回上訴而確定，並移送執行
    ，且被告現係執行上開所犯共同販賣第三級毒品罪所處之有
    期徒刑五年六月。但查，被告被訴與其兄陳掙揚於96年5月6
    日凌晨3時40分許，在嘉義市○○路與八德路口處之「香堤
    汽車旅館」旁，共同販賣第三級毒品予綽號「阿建」之人之
    犯行，與本件上訴部分之犯行即共同販賣第二級毒品之犯行
    ，業經本院認定係1行為同時觸犯共同販賣第二級毒品罪及
    共同販賣第三級毒品2罪名之想像競合犯關係（詳如後述）
    。從而，揆諸上開最高法院判例要旨，關於被告所犯共同販
    賣第三級毒品罪部分，雖經被告撤回上訴，但因所犯共同販
    賣第二級毒品罪部分既經被告上訴，則所犯與上訴部分有裁
    判上一罪關係之共同販賣第三級毒品罪部分，基於上訴不可
    分之原則，即應視為已上訴，本院自得併予審理，且被告所
    犯共同販賣第三級毒品罪部分，尚難因被告於本院上訴審審
    理時撤回上訴，而認已發生確定之效力。是被告及辯護意旨
    認被告被訴販賣第二級毒品部分應為免訴之判決，應屬無據
    ，應不足採。
二、又按被告以外之人於審判外之陳述，雖不符前四條之規定，
    而經當事人於審判程序同意作為證據，法院審酌該言詞陳述
    或書面陳述作成時之情況，認為適當者，亦得為證據。當事
    人、代理人或辯護人於法院調查證據時，知有第159條第1項
    不得為證據之情形，而未於言詞辯論終結前聲明異議者，視
    為有前項之同意，刑事訴訟法第159條之5第1項、第2項分別
    定有明文。其立法理由在於傳聞證據未經當事人之反對詰問
    予以核實，乃排斥其證據能力。惟當事人如放棄對原供述人
    之反對詰問權，於審判程序表示同意該等傳聞證據可作為證
    據，除法院認該傳聞證據欠缺適當性外，自可承認其證據能
    力。查本件具傳聞性質之書面及言詞證據之証據能力，檢察
    官、被告及其辯護人於本院準備程序期日均表示無意見，且
    迄本院言詞辯論終結前亦未聲明異議，本院審酌該等供述證
    據之取得過程並無瑕疵，與本案待證事實間復具有相當之關
    聯性，以之為本案證據尚無不當，自得採為本案認定犯罪事
    實之依據。
乙、實體方面：
一、上揭上訴人即被告甲○○如何夥同其兄陳掙揚，於上揭時、
    地，以附表一編號一至三所示之方法，共同販賣第二級毒品
    MDMA、第三級毒品K他命與附表一所示之人等事實，業據被
    告於本院審理中供認不諱（見本院更二審卷第68頁、第74頁
    至第76頁），並經証人即原審同案被告陳掙揚於偵查中供証
    明確（見編號6偵卷第51頁至第52頁）；且証人即原審已確
    定之共同被告陳掙揚於原審羈押調查中，另以證人身分證述
    ：曾請甲○○送毒品給客人，送愷他命1包0.5公克，賣新台
    幣（下同）700元給1個女生，甲○○曾經收約70 0元回來，
    別人要買毒品都是打電話到陳掙揚所有的0000000000號行動
    電話，其在睡覺時會將電話轉接到甲○○的0000000000號電
    話，客人會直接跟甲○○說要買的毒品數量，由甲○○拿過
    去，如果有錢就會拿回來給陳掙揚，95年6月份甲○○曾經
    幫忙賣過愷他命4、5次（見編號16聲羈卷第7至9頁）等情；
    復有搜索扣押筆錄及扣押物品目錄表（見2276號警卷第28至
    30頁）、監聽譯文（見2277號警卷第36至44頁）在卷足憑，
    及被告所有供販賣第二級、第三級毒品所用之0000000000號
    行動電話1具，原審已確定共同被告陳掙揚所有供販賣第二
    級、第三級毒品所用之電子磅秤1個、0000000000號行動電
    話1具、愷他命2包及外包裝袋2個、供販賣第三級毒品所用
    之帳冊2本扣案可資佐証；而扣案之愷他命2包經送請行政院
    衛生署管制藥品管理局鑑定結果，確係屬第三級毒品K他命
    ，驗餘重1.351公克一節，又有該局鑑定書在卷可稽（見原
    審卷第99頁）；再稽之卷附通訊監察譯文所載，95年6月5日
    3時4分5秒時，有姓名年籍不詳，綽號「阿建」之男子撥打
    陳掙揚所有之0000000000號電話，旋轉接到被告甲○○所有
    之0000000000號電話，被告甲○○則向「阿建」表示：「他
    （即指陳掙揚）在睡覺，他睡覺電話都會轉到我這邊」、「
    （「阿建」問：現在可以嗎？褲子啊）... 我幫你【向我哥
    】調看看（即指向共同被告陳掙揚調「阿建」所欲購買，代
    號為「褲子」之毒品）」；嗣該綽號為「阿建」之男子復於
    同日3時17分9秒撥打被告甲○○之0000000000號電話，表示
    欲購買「褲子10，衣服2」，被告甲○○則答稱：「好」等
    情（見警卷二第41頁）；而渠等為毒品交易時，「衣服」即
    指搖頭丸，「褲子」則係「K他命」，又據原審已確定共同
    被告陳掙揚於原審審理中供承在卷（見原審卷第129頁），
    即被告亦供認「褲子」係指「K他命」（見本院更二審卷第7
    1頁），足認被告上開自白與事實相符，而可信採。
二、至証人即原審已確定共同被告陳掙揚於警詢中供稱「被告未
    與伊共同販賣搖頭丸或K他命」等語（見編號7警卷第14頁）
    ，於原審審理中，就附表一編號一關於販賣第二級毒品MDMA
    部分，原審已確定共同被告陳掙揚則供稱「那天我去的時候
    ，那個人並沒有出現」等語（見原審卷第125頁）；復於本
    院前審審理中証稱「（阿建打你這支行動電話為何會由甲○
    ○來接聽）之前我有在玩手機，可能是不小心，轉去我弟弟
    那裡，而且因我的聲音跟我弟弟的很像，有的人會誤以為我
    弟弟的聲音」、「甲○○沒有幫忙送過搖頭丸，我弟弟腳不
    方便不可能幫我接送」、「阿建買賣毒品都是跟伊接觸」等
    語（見本院上訴卷第75頁至第76頁）；核與証人即原審已確
    定共同被告陳掙揚於偵查中所為上開「與被告共同販賣附表
    一編號一至三之第二級、第三級毒品」等情之供証，已有不
    符；且參酌原審已判決確定之共同被告陳掙揚所使用之0000
    000000號行動電話，既已預先設定轉接至被告所使用之0000
    000000行動電話，該電話轉接模式無從過濾欲購買毒品者究
    係欲購買搖頭丸或Ｋ他命，是凡欲向共同被告陳掙揚購買毒
    品者，不論欲購買搖頭丸或Ｋ他命，殆無不經此轉接模式，
    由被告甲○○以0000000000行動電話接聽；再佐以附卷之上
    開95年6月5日3時4分5秒時許之通訊監察譯文所載，有姓名
    年籍不詳，綽號「阿建」之男子撥打陳掙揚所有之00000000
    00號電話，旋即轉接到被告甲○○所有之0000000000號電話
    ，被告甲○○則向「阿建」表示：「他（即指陳掙揚）在睡
    覺，他睡覺電話都會轉到我這邊」、「（「阿建」問：現在
    可以嗎？褲子啊）... 我幫你【向我哥】調看看（即指向共
    同被告陳掙揚調「阿建」所欲購買，代號為「褲子」之毒品
    ）」；嗣該綽號為「阿建」之男子復於同日3時17分9秒撥打
    被告甲○○之0000000000號電話，表示欲購買「褲子10，衣
    服2」，被告甲○○則答稱：「好」（見警卷二第41頁）等
    情，被告甲○○於接聽「阿建」之來電後，未曾徵詢共同被
    告陳掙揚之意見，即逕自決定同意販賣搖頭丸2顆、K他命10
    包予「阿建」，顯見被告與共同被告陳掙揚間，就販賣毒品
    搖頭丸、K他命，確已於事前即有共同犯意之聯絡，並為行
    為之分擔甚明，証人即原審已確定共同被告陳掙揚上開供証
    ，顯係事後迴護被告之詞，尚無足取。
三、又按MDMA、K他命分別係毒品危害防制條例第二條第一項第
    二款、第三款所定之第二級、第三級毒品，亦屬物稀價昂，
    其持有販賣者，政府查緝甚嚴，苟非有利可圖，當不願甘冒
    法律制裁之風險，而予販賣；又按販賣毒品乃違法行為，非
    可公然為之，亦無公定價格，容易分裝並增減份量，而每次
    買賣之價量，輒因買賣雙方關係之深淺、資力、需求量及對
    行情之認知、來源是否充裕、查緝是否嚴緊、購買者被查獲
    時供出購買對象之風險評估等因素，而異其標準，非可一概
    而論。查被告與共同被告陳掙揚共同販賣第二級毒品MDMA即
    俗稱之搖頭丸，每一千元可獲利約四、五百元，而共同販賣
    之K他命，則每一千元可獲利約三、四百元等情，業據被告
    供認在卷（見本院更二審卷第76頁），則被告與共同被告陳
    掙揚就共同販賣附表一編號一至三所示之第二級毒品、第三
    級毒品，顯係基於營利之意圖，亦可認定。綜上所述，被告
    甲○○與共同被告陳掙揚間，就附表一編號一、二、三所示
    之販賣第二級毒品、第三級毒品，確有犯意之聯絡，且實際
    參與販賣之行為，而為行為之分擔，本件事証明確，被告甲
    ○○犯行，堪以認定。
四、按行為後法律雖有修正，但其內容僅係形式上做文字之修正
    ，或僅係將法理明文化，或僅係易動法條項次時，因未涉及
    犯罪構成要件或處罰內容之變更，自非屬法律之變更，而無
    依刑法第2條第1項之規定予以比較新舊法之必要，惟修正後
    之內容如客觀上已涉及犯罪構成要件或處罰內容等實質上變
    更時，即屬法律之變更，而應依刑法第2條第1項之規定比較
    新舊法。至比較結果，如修正後之內容，依行為人所犯個案
    具體主觀上比較結果，認並無有利之情形時，依刑法第2條
    第1項前段之規定，即應適用舊法即行為時法，如有利於行
    為人時，則應依刑法第2條第1項後段之規定，適用新法即裁
    判時法，足見應否適用刑法第2條第1項之規定比較新舊法，
    應取決於修正後法條之實質內容，於客觀上是否已有變更為
    依據，而非取決於是否有利於行為人，至於究竟應適用行為
    時法或裁判時法，始應就行為人所犯個案做具體主觀上之比
    較以判斷新法是否有利於行為人，如新法有利於行為人，則
    應適用新法即裁判時法，如新法並無有利於行為人之情形時
    ，則應適用舊法即行為時法。查刑法第28條、第33條第5款
    、第56條、第68條等條文，均業於94年2月2日修正公布，其
    中：(一)第28條已由原先之「二人以上共同實施犯罪之行為者
    ，皆為正犯」，修正為「二人以上共同實行犯罪之行為者，
    皆為正犯」；(二)第33條第5款由原先之「罰金：1元以上」，
    修正為「罰金：新臺幣1千元以上，以百元計算之」；(三)第5
    6條連續犯之規定，於修正後即已刪除；(四)第68條由原先之
    「拘役或罰金加減者，僅加減其最高度」，修正後關於罰金
    刑部分移至第67條而規定「有期徒刑或罰金加減者，其最高
    度及最低度同加減之」；並均自被告行為後之95年7月1日施
    行。是依上開規定，被告與共同被告陳掙揚二人之行為無論
    依新法或舊法之規定，均屬共同正犯，修正後之刑法第28條
    之規定並未有利於被告；關於連續犯之規定，如依修正前第
    56條之規定，僅論以一罪即可，如依修正後之規定，因連續
    犯之規定業已刪除，其所犯各罪，均應分論併罰；又罰金既
    由銀元1元以上，提高為新台幣1千元以上，無異提高法定刑
    為罰金時之可科處之最低刑為新台幣1千元，修正後之刑法
    第33條第5款並未有利於被告。另關於罰金刑減輕或加重部
    分，修正前刑法第68條僅就罰金之最高度加減之，但修正後
    刑法第67條，就罰金刑之最高度、最低度同加減之，則刑有
    加重時，因罰金刑同為加重結果，以修正前之規定有利於被
    告；則綜合上情比較新舊法結果，自以修正前之規定有利於
    被告，依95年7月1日施行之刑法第2條第1項前段之規定，自
    應適用行為時法即修正前刑法第28條、第56條、第33條第5
    款、第68條關於刑之加重部分等規定。
五、核被告甲○○所為，係犯毒品危害防制條例第4條第2項之販
    賣第二級毒品罪、同條第3項之販賣第三級毒品罪。被告與
    共同被告陳掙揚間有犯意之聯絡，行為之分擔，均為共同正
    犯。被告甲○○先後3次販賣第三級毒品，時間緊接，觸犯
    構成要件相同之罪名，顯係基於概括犯意反覆為之，為連續
    犯，應依修正前刑法第56條之規定，論以一罪並加重其刑。
    被告甲○○與共同被告陳掙揚於附表一編號一所示之時、地
    ，以1行為同時販賣第二級毒品MDMA及第三級毒品愷他命，
    所為應係1行為同時觸犯販賣第二級毒品及販賣第三級毒品2
    罪名，應依想像競合規定，從一重之販賣第二級毒品罪處斷
    。其因販賣而持有第二級毒品、第三級毒品之低度行為，為
    販賣之高度行為所吸收，均不另論罪。
六、原審就被告甲○○部分，認其販賣第二級毒品及第三級毒品
    犯罪事證明確，因予論科，固非無見。但查：(一)被告就附表
    一編號一之販賣第二級毒品MDMA，販賣第三級毒品K他命犯
    行，係一行為同時觸犯2罪名，應依想像競合犯之規定，從
    一重之共同販賣第二級毒品罪處斷，已如上述，原審認被告
    所犯共同販賣第二級毒品罪、販賣第三級毒品罪，應分論併
    罰，顯有未當。(二)被告與共同被告陳掙揚就販賣第二級毒品
    MDMA、販賣第三級毒品K他命，既成立共同正犯，則就共犯
    所有供犯罪所用之物，亦應一併宣告沒收。從而自嘉義市○
    區○○里○○○路689巷12之3號之陳掙揚、甲○○住處，扣
    得共同被告陳掙揚所有供販賣第二級、第三級毒品所用之電
    子磅秤1個，自共同被告陳掙揚所居之嘉義市○區○○街57
    號房屋，及其使用之車牌號碼F9－0861號自用小客車，扣得
    之共同被告陳掙揚所有供販賣第二級、第三級毒品所用之00
    00000000號行動電話1具、愷他命二包（驗餘1.351公克），
    愷他命外包裝袋2個、供販賣第三級毒品所用之帳冊2本等物
    （詳後述），亦應於被告部分予以宣告沒收，始為適法；惟
    原判決就上開共同被告陳掙揚所有，供販賣第二級毒品、第
    三級毒品所用之上開扣押物，未於被告論罪科刑部分予以宣
    告沒收，亦有未當。是被告甲○○上訴意旨認本件應為免訴
    之判決，雖無理由，惟原判決關於被告部分既有上開可議，
    自屬無可維持，自應由本院將原判決關於被告甲○○部分予
    以撤銷改判。爰審酌被告甲○○高中畢業之智識程度，年僅
    25歲，不思以正當途徑賺取金錢，無視於國家杜絕毒品危害
    之禁令，竟以販賣毒品圖不法所得，嚴重戕害國民身心健康
    ，危害社會治安，惡性非輕，惟念其於本院審理時已坦承犯
    行，且所得甚微，且係在其兄陳掙揚主導下參與販毒，暨其
    素行、犯罪手段等一切情狀，量處有期徒刑7年2月，以示懲
    儆。又被告辯護人雖請求依刑法第59條規定予以酌減其刑。
    但本院審酌被告共同販賣第二級毒品、第三級毒品合計3次
    ，於本院前審審理中否認共同販賣第二級毒品，雖於本院審
    理中自白犯罪，但亦屬被告犯後態度及有無悔悟之事，尚難
    認被告犯罪情狀顯可憫恕，自無依刑法第59條規定酌減其刑
    之餘地，併此敘明。
七、沒收部分：
  (一)按依毒品危害防制條例第18條第1項前段之規定，應予沒收
    銷燬之毒品，以經查獲之第一、二級毒品為限。又毒品依其
    成癮性、濫用性及對社會危害性，共分為四級，上開條例並
    就製造、運輸、販賣、意圖販賣而持有、以非法方法使人施
    用、引誘他人施用及轉讓不同等級之毒品等行為，分別定其
    處罰。至施用或持有第三、四級毒品，因其可罰性較低，故
    未設處罰之規定，僅就施用及持有第一、二級毒品科以刑罰
    。然鑑於第三、四級毒品均係管制藥品，特於同條例第11條
    之1明定無正當理由，不得擅自持有；第18條第1項後段復規
    定查獲之第三、四級毒品，無正當理由而擅自持有者，沒入
    銷燬之。從而，依同條例第18條第1項後段應沒入銷燬之毒
    品，專指查獲施用或持有之第三、四級毒品而言；倘係查獲
    製造、運輸、販賣、意圖販賣而持有、以非法方法使人施用
    、引誘他人施用或轉讓第三、四級毒品，既屬同條例相關法
    條明文規定處罰之犯罪行為，即非該條項應依行政程序沒入
    銷燬之範圍。又同條例第19條第1項所定「供犯罪所用或因
    犯罪所得之物」，係指犯第4條至第9條、第12條、第13條或
    第14條第1項、第2項之罪所用或所得之物，不包括毒品本身
    在內，是尚不得援用此項規定為第三、四級毒品之沒收依據
    。再同條例對於查獲之製造、運輸、販賣、意圖販賣而持有
    、以非法方法使人施用、引誘他人施用及轉讓第三、四級毒
    品之沒收，並無特別規定，如其行為已構成犯罪，則該毒品
    即屬不受法律保護之違禁物，應回歸刑法之適用，依刑法第
    38條第1項第1款之規定沒收之，始為適法（最高法院96年度
    台上字第727號、96年度台上字第728號、96年度台上字第89
    號判決參照）。經查，本件扣案之第三級毒品愷他命二包（
    重1.352公克，驗餘重1.351公克），業經行政院衛生署管制
    藥品管理局鑑定，認確含第三級毒品愷他命成分，有鑑定書
    1紙在卷足稽（見原審卷第99頁），係屬違禁物，應依刑法
    第38條第1項第1款之規定，不問屬於犯人與否，均宣告沒收
    之。
  (二)又扣案之0000000000號行動電話1具、0000000000號行動電
    話1具，分別為被告、共犯陳掙揚所有，扣案之電子磅秤1個
    則為共犯陳掙揚所有，均供販賣第二級毒品、第三級毒品所
    用之物；扣案之愷他命外包裝袋2個，係共犯陳掙揚所有，
    供包裝愷他命防止毒品裸露、逸出及潮濕之功用，並便於攜
    帶，而供販賣第三級毒品所用之物；扣案之帳冊2本，亦為
    共犯陳掙揚所有供販賣第三級毒品所用之物，分據共犯陳掙
    揚、被告供述在卷，均應依毒品危害防制條例第19條第1項
    之規定沒收。
  (三)至扣案如附表二編號2之玻璃球管1個，依被告所述，為唐宇
    弘所有。另扣案如附表二編號1之斜削吸管4支、編號3之紙
    條1張、編號5門號為0000000000之行動電話1支，以及扣案
    如附表三編號1門號為0000000000、0000000000號之行動電
    話2支等物品，雖分別為共同被告陳掙揚及被告甲○○所有
    ，然2人均否認與販毒有關，且無積極證據足資證明係供本
    件販賣毒品犯罪所用，或係供犯罪預備所用之物，自無從宣
    告沒收。又扣案附表二編號6之大麻2包、附表三編號4之一
    粒眠4粒，雖經調查局以及衛生署分別鑑定確認係屬第二級
    毒品以及第三級毒品（見6329號偵卷第26頁、原審卷第99頁
    ），但此部分（持有或販賣大麻、一粒眠部分），未據檢察
    官起訴，自無從於本件判決中併予宣告沒收上開毒品，附此
    敘明。
  (四)末按，毒品危害防制條例第19條第1項規定：犯第4條至第9
    條、第12條、第13條或第14條第1項、第2項之罪者，其供犯
    罪所用或因犯罪所得之財物，均沒收之，如全部或一部不能
    沒收時，追徵其價額或以其財產抵償之，係採義務沒收主義
    ，凡供犯上開之罪所用或因犯罪所得之財物，均應宣告沒收
    ，並不以扣案者為限，如不能沒收時，追徵其價額或以其財
    產抵償之，法院無審酌之餘地（最高法院96年台上字第823
    判決參照）。又，共同正犯犯罪所得之財物為新台幣時，因
    係合併計算，且於全部或一部不能沒收時以其財產抵償之，
    為避免執行時發生重複沒收、抵償之情形，故各共同正犯之
    間係採連帶沒收主義，於裁判時應諭知被告共同犯罪所得之
    財物應與其他共同正犯連帶沒收之（最高法院96年台上字第
    2055號判決參照）。被告甲○○共同販賣第二級毒品所得金
    額600元、販賣第三級毒品所得金額合計8,400元，均係犯罪
    所得之財物，均應依毒品危害防制條例第19條第1項之規定
    沒收之，如全部或一部不能沒收時，以其財產抵償之。又被
    告甲○○販賣毒品所得之上開財物，均係與被告陳掙揚共同
    為之，故就該等部分，參照前引最高法院判決之意旨，應對
    被告2人為連帶沒收及抵償之諭知如主文所示，併予敘明。
據上論結，應依刑事訴訟法第369條第1項前段、第364條、第299
條第1項前段、毒品危害防制條例第4條第2項、第3項、第19條第
1項，95年7月1日施行之刑法第2條第1項前段、第11條前段、第5
5條、第38條第1項第1款，95年7月1日施行前刑法第28條、第56
條，判決如主文
本案經檢察官張太龍到庭執行職務。
中    華    民    國    97    年    8     月    13    日
                  刑事第四庭    審判長法  官  吳志誠
                                      法  官  羅心芳
                                      法  官  陳珍如
以上正本證明與原本無異。
如不服本判決，應於收受本判決後十日內向本院提出上訴書狀。
其未敘述上訴理由者並得於提起上訴後十日內向本院補提理由書
狀（均須按他造當事人之人數附繕本）「切勿逕送上級法院」。
                                      書記官  岑  玢
中    華    民    國    97    年    8     月    13    日
附錄:本判決論罪科刑法條全文
毒品危害防制條例第4條
製造、運輸、販賣第一級毒品者，處死刑或無期徒刑；處無期徒
刑者，得併科新臺幣1千萬元以下罰金。
製造、運輸、販賣第二級毒品者，處無期徒刑或7年以上有期徒
刑，得併科新臺幣7百萬元以下罰金。
製造、運輸、販賣第三級毒品者，處5年以上有期徒刑，得併科
新臺幣5百萬元以下罰金。
製造、運輸、販賣第四級毒品者，處3年以上10年以下有期徒刑
，得併科新臺幣3百萬元以下罰金。
製造、運輸、販賣專供製造或施用毒品之器具者，處1年以上7年
以下有期徒刑，得併科新臺幣1百萬元以下罰金。
前五項之未遂犯罰之。
【附表一】
┌─┬───┬───┬────┬───────────────────┬───┐
│編│犯  罪│時  間│地   點 │交 易 方 式                           │所得金│
│號│行為人│      │        │                                      │額 (新│
│  │      │      │        │                                      │台幣) │
├─┼───┼───┼────┼───────────────────┼───┤
│1 │陳掙揚│95年6 │嘉義市中│姓名年籍不詳綽號「阿建」之成年男子，於│合計  │
│  │甲○○│月5日 │興路與八│同（5）日凌晨3時17分9秒，以0000000000 │7600  │
│  │      │3時40 │德路口處│號行動電話，撥打陳掙揚使用之0000000000│元    │
│  │      │幾分  │之「香堤│號行動電話，旋轉接到甲○○使用之092558│      │
│  │      │      │汽車旅館│5566號行動電話，由甲○○接聽電話，約定│      │
│  │      │      │」旁    │以600元價格購買MDMA 2顆及以7,000價格購│      │
│  │      │      │        │買愷他命10包後，甲○○再聯絡陳掙揚前往│      │
│  │      │      │        │交付毒品及取款，而共同販賣第二級毒品  │      │
│  │      │      │        │MDMA、第三級毒品愷他命。              │      │
│  │      │      │        │                                      │      │
├─┼───┼───┼────┼───────────────────┼───┤
│2 │陳掙揚│95年6 │嘉義市吳│0000000000號行動電話持用人於同(5)日凌 │700 元│
│  │甲○○│月5日 │鳳南路68│晨5時4分17秒及上午5時13分56秒，撥打陳 │      │
│  │      │5時20 │9巷巷口 │俊瑋使用之0000000000號行動電話，約定以│      │
│  │      │幾分  │處      │700元之價格購買愷他命1包後，陳掙揚指示│      │
│  │      │      │        │甲○○前往交付毒品及取款，而共同販賣第│      │
│  │      │      │        │三級毒品愷他命。                      │      │
│  │      │      │        │                                      │      │
│  │      │      │        │                                      │      │
├─┼───┼───┼────┼───────────────────┼───┤
│3 │陳掙揚│95年6 │嘉義市友│姓名年籍不詳綽號「大海」之成年男子，於│700 元│
│  │甲○○│月12日│愛路「香│同 (12)日凌晨0時45分，以0000000000號行│      │
│  │      │1時許 │格里拉KT│動電話，撥打陳掙揚之0000000000號電話、│      │
│  │      │      │V」外   │旋轉接到甲○○使用之0000000000號行動電│      │
│  │      │      │        │話，由甲○○接聽電話，約定以700元之價 │      │
│  │      │      │        │格購買愷他命1包後，甲○○再聯絡陳掙揚 │      │
│  │      │      │        │前往交付毒品及取款，而共同販賣第三級毒│      │
│  │      │      │        │品愷他命。                            │      │
└─┴───┴───┴────┴───────────────────┴───┘
【附表二】95年9月1日於嘉義市○○○路689巷12之3號查扣之
         物品（見嘉縣警刑偵一字第0950092276號卷第32頁）
 ┌─┬──┬──┬───┬─────────────┐
 │編│品名│數量│所有者│      備         考       │
 │號│    │    │      │                          │
 ├─┼──┼──┼───┼─────────────┤
 │1 │斜削│4支 │陳掙揚│所有者部分見原審卷第46頁。│
 │  │吸管│    │      │                          │
 ├─┼──┼──┼───┼─────────────┤
 │2 │玻璃│1個 │唐宇弘│所有者部分見原審卷第46頁。│
 │  │球管│    │      │                          │
 ├─┼──┼──┼───┼─────────────┤
 │3 │紙條│1張 │陳掙揚│所有者部分見原審卷第46頁。│
 │  │    │    │      │                          │
 ├─┼──┼──┼───┼─────────────┤
 │4 │電子│1個 │陳掙揚│所有者部分見原審卷第46頁。│
 │  │磅秤│    │      │                          │
 ├─┼──┼──┼───┼─────────────┤
 │5 │手機│2支 │甲○○│門號分別為：0000000000、09│
 │  │    │    │      │00000000                  │
 │  │    │    │      │所有者部分見原審卷第124頁 │
 │  │    │    │      │。                        │
 ├─┼──┼──┼───┼─────────────┤
 │6 │大麻│2包 │陳掙揚│合計淨重0.66公克、空包裝總│
 │  │    │    │      │重0.43公克（見6329號偵卷第│
 │  │    │    │      │26頁鑑定書）              │
 │  │    │    │      │所有者部分見原審卷第46頁。│
 └─┴──┴──┴───┴─────────────┘
 【附表三】95年9月1日於陳掙揚居住之嘉義市○區○○街57號
          房屋及其所使用之F9-0861號自小客車查扣物品（見
          嘉縣警刑偵一字第0950092277號卷第34頁）
 ┌─┬──┬──┬───┬─────────────┐
 │編│品名│數量│所有者│     備         考        │
 │號│    │    │      │                          │
 ├─┼──┼──┼───┼─────────────┤
 │1 │手機│3支 │陳掙揚│門號分別為：0000000000、09│
 │  │    │    │      │00000000、0000000000      │
 │  │    │    │      │所有者部分見原審卷第124頁 │
 │  │    │    │      │。                        │
 ├─┼──┼──┼───┼─────────────┤
 │2 │帳冊│2本 │陳掙揚│所有者部分見原審卷第46頁。│
 ├─┼──┼──┼───┼─────────────┤
 │3 │愷他│2包 │陳掙揚│含袋毛重1.352公克，驗餘毛 │
 │  │命  │    │      │重1.351公克（見本院卷第99 │
 │  │    │    │      │頁鑑定書）                │
 │  │    │    │      │所有者部分見原審卷第46頁。│
 ├─┼──┼──┼───┼─────────────┤
 │4 │一粒│4顆 │陳掙揚│驗餘數量：3顆（見本院卷第 │
 │  │眠  │    │      │99頁鑑定書）              │
 │  │    │    │      │所有者部分見原審卷第46頁。│
 └─┴──┴──┴───┴─────────────┘


司法院資訊處製作；財團法人民間司法改革基金會備份。
